臺灣臺南地方法院民事判決
110年度家財訴字第19號
原      告  蔡萬彬



被      告  黃蘭香
上列當事人間請求夫妻剩餘財產分配事件，經本院於民國110年1
0月25日言詞辯論終結，判決如下：
    主      文
被告應給付原告新臺幣玖拾陸萬元，及自民國110年10月15日起
至清償日止，按年息百分之五計算之利息。
訴訟費用新臺幣壹萬零肆佰陸拾元由被告負擔。
    事實及理由
一、原告主張：
　（一）110年度司家調字第294號被告無誠意調解，情願以訴訟
        判決，因被告婚後未考量原告長期家庭經濟全盤承受之
        負擔，致使難以維持共同生活，依民法第1052條第2項
        訴請離婚判決獲准。
　（二）夫妻剩餘財產分配：夫妻未以契約訂立夫妻財產制者，
        以法定財產制為其夫妻財產制。婚後財產，扣除婚姻關
        係存續中所負債務後，依雙方剩餘財產之差額，應平均
        分配。離婚訴訟時夫妻剩餘財產差額為新臺幣(下同)2,
        938,268元，原告依民法第1030條之1向被告行使夫妻剩
        餘財產分配請求權之金額為1,469,134元（2,938,268×l
        /2＝l,469,134）。被告應給付146萬元；經執行後尚餘9
        6萬元，延遲未積極清償！狀請鈞院鑒核，請判決如訴
        之聲明，促其清償。
　（三）並聲明：
　　　　⒈被告應給付原告96萬元，及自110年9月3日之起訴狀繕
          本送達被告翌日起至清償日止，按年息百分之五計算
          之利息。
　　　　⒉訴訟費用由被告負擔。
二、被告則抗辯稱：
　（一）原告與被告之離婚及夫妻剩餘財產分配等事件，業經判
        決確定並受償完畢：
　　　　⒈原告與被告之離婚等事件前經鈞院108年度婚字第212
          號判決被告應給付原告50萬元，並於109年10月13日
          確定在案。被告提存後，原告業已領取完畢，此有鈞
          院提存所110年3月15日（109）存字第1041號函及鈞
          院109年12月24日南院武109司執實字第117386號執行
          命令可稽，爰被告對原告已無任何債務存在，先予陳
          明。
　　　　⒉原告複以上揭確定判決為執行名義，另案向臺灣嘉義
          地方法院聲請執行被告對第三人嘉義縣布袋鎮農會之
          薪資債權為強制執行，經臺灣嘉義地方法院110年度
          司執第10547號裁定駁回其聲請，原告提出異議，再
          經臺灣嘉義地方法院110年度執事聲字第22號裁定異
          議駁回，併予陳明。
　　　　⒊綜上說明，可證原告對被告已無任何債權存在。
　（二）原告所稱96萬元債權一事，純屬憑空杜撰，並無法院判
        決既判力：　
　　　　原告自認尚有96萬元債權一事，係自行參照鈞院108年
        度婚字第212號判決書内容（參照判決書第7頁第24行以
        下），自行主張尚得向被告請求夫妻剩餘財產分配969,
        134元。原告就上揭事項，另案自行主張扣抵被告債權3
        2萬元後（鈞院109年度司執字第110154、110516號民事
        執行事件），對被告尚有64萬債權，提起強制執行（鈞
        院110年度司促字第6703號），經被告聲明異議後，業
        經鈞院110年度家訴字第1號判決駁回原告之訴，上揭判
        決理由，已敘明原告自認尚得向被告請求969,134元夫
        妻剩餘財產分配金額一事，並無既判力，自難認原告對
        於被告已有969,134元債權存在（參照判決書第3頁第16
        行以下），可證原告對被告並無96萬元債權一事。
　（三）原告就夫妻剩餘財產分配已確定判決再行起訴，違反一
        事不再理原則：
　　　　如前述，原告與被告夫妻剩餘財產分配之訴業經鈞院判
        決確定在案，並執行完畢，原告之債權已受償，其法益
        已受法律充足保障。查原告未於原訴訟程序中（108年
        度婚字第212號判決）提起上訴，於第二審為訴之變更
        或追加，是以原告與被告之夫妻剩餘財產分配之訴已有
        確定終局判局。原告反於債權受償後，以同一執行名義
        再向嘉義地院提出強制執行事件（嘉義地院110年度執
        事聲字第22號），並反覆向鈞院提出訴訟（110年度司
        促字第6703號及110年度家訴字第1號），浪費司法資源
        ，徒增司法負擔。又，查原告110年9月3日起訴狀所述
        内容與鈞院108年度婚字第212號起訴内容毫無差異，並
        無提出新事證，其起訴内容實係就同一法律關係而為同
        一之請求，是以本案之當事人、法律關係、請求判決事
        項（訴之聲明）均與鈞院108年度婚字第212號相同，核
        原告之起訴有違訴訟法上一事不再理原則，爰請鈞院駁
        回原告之訴，並命原告負擔相關程序及訴訟費用。
　（四）並聲明：　　　
　　　　⒈原告之訴駁回。
　　　　⒉訴訟費用由原告負擔。　　　
三、兩造不爭執之事實：
　　兩造原為夫妻關係，原告前訴請與被告離婚及分配夫妻剩餘
    財產，經本院108年度婚字第212號民事判決准兩造離婚，就
    夫妻剩餘財產分配部分則認定原告得向被告請求1,469,134
    元，因原告僅請求50萬元，故判命被告給付原告50萬元，全
    案已於109年10月13日確定在案，此並有戶籍資料查詢表2件
    附卷可稽，且經本院依職權調取上開離婚等事件卷宗核閱綦
    詳。
四、得心證之理由：
　（一）按民事訴訟上所謂一事不再理之原則，係指同一事件已
        有確定之終局判決者而言。所謂同一事件，必同一當事
        人就同一法律關係而為同一之請求，若此三者有一不同
        ，即不得謂為同一事件，自不受確定判決之拘束（最高
        法院109年度台抗字第523號裁定參照）。又所謂一部請
        求，係指以在數量上為可分之金錢或其他代替物為給付
        目的之特定債權，債權人僅就其中之一部分為請求，但
        就其餘部分不拋棄其權利者而言。於實體法上，債權人
        既得自由行使一部債權；在訴訟法上，即為可分之訴訟
        標的，其既判力之客觀範圍自應以債權人於其訴所聲明
        者為限度。如雙方對於債權人之債權總額或債權人有否
        拋棄其餘部分權利之意思，尚有爭執，應探求債權所由
        生及債權人之真意，而為判斷，不得拘泥於其所用之辭
        句，致與實情有所扞格。苟債權人確僅就債權之一部，
        訴請債務人給付，而未明確表示拋棄其餘部分之債權，
        縱在該一部請求之訴訟中未聲明保留其餘部分之請求權
        ，仍不因此使該未請求部分之債權歸於消滅（最高法院
        97年度台上字第1340號判決參照）。查原告於前案(即
        本院108年度婚字第212號離婚等事件)就夫妻剩餘財產
        分配部分既僅請求其中之50萬元，並未明確表示拋棄其
        餘部分之債權，則縱原告在前案未聲明保留其餘部分之
        請求權，依前揭說明，仍不因此使該未請求部分之債權
        歸於消滅，是原告於本件起訴請求被告給付未於前案判
        決主文範圍內之96萬元部分，自難謂與前案係屬同一請
        求而為同一事件，則被告抗辯原告違反一事不再理原則
        云云，並無可採。
  （二）次按法院於確定判決理由中，對訴訟標的以外當事人所
        主張或抗辯之重要爭點，本於當事人完足舉證及辯論之
        結果，已為實質之判斷者，除有顯然違背法令，或當事
        人提出新訴訟資料足以推翻原判斷之情形外，於同一當
        事人間，就與該重要爭點有關之他訴訟，不得再為相反
        之主張，法院亦不得作相異之判斷，此源於訴訟上之誠
        信原則及當事人公平之訴訟法理，避免紛爭反覆發生，
        以達「一次解決紛爭」所生之一種判決效力（拘束力）
        ，即所謂「爭點效」，亦當為程序法所容許。所謂同一
        當事人間，係指前案訴訟為實質對立之當事人，可期待
        彼此就該重要爭點能互為對立之攻防，預見法院對於該
        重要爭點之判斷將產生拘束力而不致生突襲性裁判者而
        言（最高法院102年度台上字第106號判決參照）。查本
        件與前案之當事人相同，前案關於兩造剩餘財產範圍之
        重要爭點，已依雙方舉證及辯論結果而於前案判決理由
        中為實質之判斷，且該判斷無顯然違背法令之處，則依
        前揭說明，兩造於後訴訟中若未提出足以推翻原判斷之
        新訴訟資料，自不許兩造再為相反之主張，本院亦不得
        作相異之判斷。是依前案判決之認定，原告所得請求之
        剩餘財產差額為1,469,134元，其中50萬元既經原告於
        前案請求並經判決確定，則原告於本件自得就前案尚未
        請求之金額訴請被告給付之。
五、從而，原告依夫妻剩餘財產差額分配請求權，請求被告給付
    96萬元及自110年9月3日之起訴狀繕本送達被告+之翌日即11
    0年10月15日起至清償日止，按年息百分之5計算之利息，為
    有理由，應予准許。
六、本件事證已臻明確，兩造其餘攻擊防禦方法及舉證，於判決
    結果不生影響，爰不予一一論列，併予敘明。 
七、據上論結，本件原告之訴為有理由，依家事事件法第51條，
    民事訴訟法第78條，判決如主文。
中　　華　　民　　國　　110 　年　　11　　月　　 8　　日
                  　　家事法庭　法  官　葉惠玲
以上正本係照原本作成。
如對本判決上訴，須於判決送達後20日之不變期間內，向本院提
出上訴狀。
中　　華　　民　　國　　110 　年　　11　　月　　8 　　日
                                書記官　陳玉芬